臺灣高雄地方法院刑事判決　　　　　　　99年度訴字第1610號
公　訴　人　臺灣高雄地方法院檢察署檢察官
被　　　告　林彥佑
指定辯護人　本院公設辯護人黃文德
上列被告因違反毒品危害防制條例案件，經檢察官提起公訴（99
年度偵緝字第1929號），本院判決如下：
    主  文
林彥佑販賣第三級毒品，處有期徒刑貳年捌月；扣案如附表所示
之物均沒收；未扣案之販毒所得新臺幣佰元沒收，如全部或一
部不能沒收時，以其財產抵償之。又幫助施用第二級毒品，共貳
罪，各處有期徒刑肆月。應執行有期徒刑年貳月；扣案如附表
所示之物均沒收；未扣案之販毒所得新臺幣佰元沒收，如全部
或一部不能沒收時，以其財產抵償之。
    事  實
一、林彥佑明知愷他命屬毒品危害防制條例明定之第三級毒品，
    不得非法持有、販賣，竟基於販賣第三級毒品以營利之犯意
    ，使用其所有之電子磅秤1 臺秤重及分裝毒品，使用其所有
    門號0000000000號行動電話1 支作為聯絡工具，於民國98年
    1 月27日某時，在高雄市三民區○○○路家樂福量販店鼎山
    分店附近，以新臺幣（下同）300 元價格，販賣愷他命1 包
    （毛重約0.8 公克）予黃仲臆（綽號「白目仔」）。
二、林彥佑明知甲基安非他命屬毒品危害防制條例所列之第二級
    毒品，不得非法持有、施用，竟先後基於幫助他人取得施用
    第二級毒品之各別犯意：
  (一)於98年3 月6 日某時，在高雄市三民區○○○路與鼎山街口
    附近，受友人林澄煒委託，代購500 元之甲基安非他命以供
    施用。林彥佑即持林澄煒所交付之500 元現金，前往高雄市
    ○○區○○路中正預校附近，向綽號「麻糬」（臺語音譯）
    不詳姓名成年女子購得甲基安非他命1 包（毛重約0.1 公克
    ），攜返大順二路與鼎山街口附近，交付予林澄煒而幫助其
    取得甲基安非他命施用。
  (二)復於98年3 月20日某時，經林澄煒以電話再次委託代購甲基
    安非他命以供施用，林彥佑即帶同林澄煒，至綽號「滷蛋」
    （臺語音譯）不詳姓名男子位於家樂福鼎山分店附近之住處
    ，由林彥佑當場持林澄煒所交付之500 元現金，向「滷蛋」
    購得甲基安非他命1 包（毛重約0.1 公克），交付予林澄煒
    而幫助其取得甲基安非他命施用。嗣經警另案查獲林澄煒，
    懷疑林彥佑有販毒嫌疑，而於98年8 月5 日下午3 時許，至
    其位在高雄市○○區○○路172 號5 樓之9 住處執行搜索，
    扣得其所有如附表所示：上開供販賣愷他命所用之電子磅秤
    1 臺、行動電話1 支（含SIM 卡1 張）；預備供販賣愷他命
    之空夾鏈袋1 包，而查獲上情。林彥佑並於偵查及審判中均
    自白販賣愷他命予黃仲臆。
三、案經高雄市政府警察局刑警大隊報請臺灣高雄地方法院檢察
    署檢察官偵查起訴。
    理  由
一、本判決所引用據以認定事實之各項證據，業經當事人及辯護
    人於審理中同意作為證據（見本院99年度審訴字第3195號卷
    〈下稱審訴卷〉第20頁），且於調查證據時，已知其性質及
    內容，俱未於言詞辯論終結前聲明異議。本院審酌各該證據
    作成之客觀環境及條件，並無違法不當取證或其他顯不可信
    之情形，作為證據皆屬適當，依刑事訴訟法第159 條之5 之
    規定，均有證據能力，合先敘明。
二、前揭事實，業據被告林彥佑於警詢、偵查及審判中，均自白
    不諱（見臺灣高雄地方法院檢察署98年度偵字第33577 號卷
    〈下稱偵卷〉右下角頁碼第8 頁、99年度偵緝字第1929號卷
    〈下稱偵緝卷〉第22頁、本院審訴卷第19頁背面、99年度訴
    字第1610號卷〈下稱訴字卷〉第29頁）。且經證人黃仲臆、
    林澄煒於警詢及偵查中，分別證述明確（見偵卷右下角頁碼
    第25、100 頁、第15頁背面、第121 頁）。並有本院98年度
    聲搜字第1309號搜索票、高雄市政府警察局刑警大隊搜索扣
    押筆錄、扣押物品目錄表、扣押物品照片、指認嫌疑人紀錄
    表在卷可稽（見偵卷右下角頁碼第40-44 、68-69 、48、50
    頁），及如附表所示之物扣案為憑。被告自白既有上開卷證
    可佐，足認確與事實相符，自堪採為論科之依據。又按販賣
    第三級毒品為最輕本刑5 年以上有期徒刑之罪，而被告與購
    毒者黃仲臆非近親摯友，其於販入愷他命後，尚以電子磅秤
    加以秤重分裝，並以電話聯絡交易時地，親赴約定地點交付
    毒品，倘無利可圖，豈有甘冒重罰風險，勞費心力而予販賣
    之理，顯見必有賺取價差營利之意圖。本件事證明確，被告
    上開犯行，均堪認定，應予依法論科。
三、按行為後法律有變更者，適用行為時之法律。但行為後之法
    律有利於行為人者，適用最有利於行為人之法律，刑法第2
    條第1 項定有明文。又有關新舊法之比較，應就罪刑有關之
    共犯、未遂犯、想像競合犯、牽連犯、連續犯、結合犯以及
    累犯加重、自首減輕暨其他法定加減原因與加減例等一切情
    形，綜其全部罪刑之結果而為比較，不能割裂而分別適用（
    最高法院99年度臺上字第6607號判決意旨參照）。本件被告
    行為後，毒品危害防制條例部分條文業於98年5 月20日修正
    公布。關於販賣第三級毒品部分，修正後同條例第4 條第3
    項得併科罰金刑部分，已由500 萬元以下，提高為700 萬元
    以下，此部分固以修正前規定較有利於被告；然同條例第17
    條則於修正後增列第2 項：「犯第4 條至第8 條之罪於偵查
    及審判中均自白，減輕其刑」之規定，此部分以修正後規定
    較有利於被告。被告對於事實欄一所示販賣第三級毒品部分
    ，於偵查及審判中均自白犯罪，已如前述（見偵緝卷第22頁
    、本院審訴卷第19頁背面、訴字卷第29頁），此部分有修正
    後毒品危害防制條例第17條第2 項減刑規定之適用，經綜合
    比較結果，應整體適用修正後之規定，較有利於被告（最高
    法院99年度臺上字第6678號判決意旨參照）。
四、次按無償受他人委託，代為購買毒品後交付委託人，以便利
    或助益委託人施用者，為幫助施用。行為人於購入毒品之始
    ，即係為委託人而持有，並非購入後另行起意，交付而移轉
    毒品所有權予委託人（最高法院98年度臺上字第3670號判決
    意旨參照）。又幫助犯係指幫助他人犯罪，亦即以正犯犯罪
    為要件，至於該正犯事後是否受刑罰執行，則不影響幫助犯
    之成立。故不論施用毒品者於事後是否受觀察、勒戒，強制
    戒治或刑罰執行，幫助施用者仍具幫助他人犯罪之行為屬性
    ，仍應成立施用毒品之幫助犯（同院94年度臺上字第5722號
    判決意旨參照）。被告如事實欄二所示之犯行，均係無償受
    友人林澄煒委託，單獨或帶同林澄煒前往，向綽號「麻糬」
    、「滷蛋」等不詳姓名成年販毒者代為購買第二級毒品甲基
    安非他命後，交付林澄煒以便利或助益其施用，不論林澄煒
    事後有無經查獲施用毒品，而受觀察勒戒、強制戒治或刑罰
    之執行，均無礙於被告幫助他人犯罪之行為屬性，仍應論以
    幫助施用第二級毒品罪。
五、查甲基安非他命、愷他命分別為毒品危害防制條例第2 條第
    2 項第2 款、第3 款所列第二級、第三級毒品。核被告所為
    ：(一)如事實欄一所示部分，係犯毒品危害防制條例第4 條第
    3 項之販賣第三級毒品罪。(二)如事實欄二所示部分，均係犯
    刑法第30條第1 項、毒品危害防制條例第10條第2 項之幫助
    施用第二級毒品罪。被告於販賣愷他命、幫助施用甲基安非
    他命時，持有各該毒品之低度行為，分別為販賣、幫助施用
    之高度行為所吸收，均不另論罪。被告所犯販賣第三級毒品
    一罪、幫助施用第二級毒品二罪，時空有異，顯係基於各別
    犯意分別為之，應分論併罰。被告就其所犯販賣第三級毒品
    罪，於偵查及審判中均自白，應依毒品危害防制條例第17條
    第2 項之規定，減輕其刑；所犯幫助施用第二級毒品二罪，
    均依刑法第30條第2 項之規定，按正犯之刑分別減輕之。
六、本案係因經警先於另案查獲林澄煒後，依其供述而懷疑被告
    有販毒嫌疑，經前往被告住處執行搜索並扣得愷他命等物，
    因而查獲，此有證人林澄煒警詢筆錄、本院98年度聲搜字第
    1309號搜索票、高雄市政府警察局刑警大隊搜索扣押筆錄、
    扣押物品目錄表、扣押物品照片、指認嫌疑人紀錄表在卷可
    參（見偵卷右下角頁碼第20、40-44、68-69、50頁），復經
    本院調取98年度聲搜字第1309號卷宗查閱無誤。被告既於員
    警已有合理懷疑其犯罪後，始於查獲後坦認全部犯行，已不
    合自首要件。又被告因貪圖私利而販賣愷他命，犯罪情狀並
    無客觀上足以引起一般同情，認為即使依毒品危害防制條例
    第17條第2 項減輕其刑後宣告法定低度刑期猶嫌過重之情形
    ，雖其遭查獲販毒次數、數量及所得等情輕微，僅可為法定
    刑內從輕科刑之標準，尚不得據為依刑法第59條酌量減輕之
    理由（最高法院51年臺上字第899 號判例意旨參照）。辯護
    人請求依自首減輕及刑法第59條規定酌減其刑，尚非可採。
    另本院向查獲機關高雄市政府警察局刑警大隊查詢結果，本
    件並未因被告供出毒品來源而查獲其他正犯或共犯，有本院
    100 年1 月5 日公務電話紀錄在卷可參（見本院訴字卷第22
    頁），無得依毒品危害防制條例第17條第1 項之規定減免其
    刑，併予敘明。
七、爰審酌被告明知毒品具有成癮性、濫用性及對社會危害性，
    為圖一己私利，無視法律嚴禁毒品流通，販賣愷他命及幫助
    他人取得甲基安非他命施用，戕害他人身心健康，危害社會
    治安，犯罪所生危害非輕，本應嚴懲不貸；衡以被告前未曾
    因犯罪而受有期徒刑以上之宣告，有臺灣高等法院被告前案
    紀錄表在卷可按，素行尚非過劣，僅遭查獲販賣愷他命1 次
    、數量約毛重0.8 公克、販毒所得300 元，遭查獲幫助施用
    甲基安非他命次數2 次、每次代購數量均約毛重0.1 公克，
    情節非重，於查獲後始終坦承犯行，犯罪後態度尚可，教育
    程度為高中肄業、無業，有受詢問人基本資料表在卷可參（
    見偵卷右下角頁碼第6 頁），及其犯罪之動機、手段、生活
    狀況等一切情狀，分別量處如主文所示之刑，並定其應執行
    之刑。
八、扣案如附表編號1 、3 所示之電子磅秤1 臺、行動電話1 支
    （含SIM 卡1 張），屬被告所有供販賣愷他命所用之物；如
    編號2 所示之空夾鏈袋1 包，屬被告所有供販賣愷他命預備
    之物，均與幫助施用甲基安非他命犯行無關，業據被告供明
    在卷（見偵卷右下角頁碼第7 頁正背面、本院訴字卷第29、
    30頁）。上開電子磅秤及行動電話（含SIM 卡），應依毒品
    危害防制條例第19條第1 項之規定；空夾鏈袋應依刑法第38
    條第1 項第2 款之規定，均在販賣第三級毒品罪刑項下宣告
    沒收。未扣案之販賣愷他命所得300 元，屬被告因犯罪所得
    之財物，亦應依毒品危害防制條例第19條第1 項之規定，在
    販賣第三級毒品罪刑項下宣告沒收，如全部或一部不能沒收
    時，以其財產抵償之。至於本案其他扣案物，業經被告陳明
    均與本件販賣愷他命及幫助施用甲基安非他命犯行無涉（見
    偵卷右下角頁碼第7 頁正背面、本院訴字卷第29頁），復無
    證據證明與上開犯行有關，均不予宣告沒收，併此敘明。
據上論斷，應依刑事訴訟法第299 條第1 項前段，毒品危害防制
條例第4 條第3 項、第10條第2 項、第17條第2 項、第19條第1
項，刑法第2 條第1 項後段、第11條、第30條、第38條第1 項第
2 款、第51條第5 款，判決如主文。
本案經檢察官鄭珮琪到庭執行職務。
中    華    民    國   100    年    2     月    8     日
                  刑事第十六庭  審判長法  官  曾逸誠
                                      法  官  洪榮家
                                      法  官  林柏壽
以上正本係照原本作成。
如不服本判決應於收受判決後10日內向本院提出上訴書狀，並應
敘述具體理由。其未敘述上訴理由者，應於上訴期間屆滿後20日
內向本院補提理由書（均須按他造當事人之人數附繕本）「切勿
逕送上級法院」。
中    華    民    國   100    年    2     月    8     日
                                      書記官  洪嘉慧
附錄本案論罪法條：
毒品危害防制條例第4 條第3 項
製造、運輸、販賣第三級毒品者，處5 年以上有期徒刑，得併科
新臺幣7 百萬元以下罰金。
毒品危害防制條例第10條第2 項
施用第二級毒品者，處3 年以下有期徒刑。
刑法第30條第1 項
幫助他人實行犯罪行為者，為幫助犯。雖他人不知幫助之情者，
亦同。
附表：
┌──┬────────────┬─────┬─────────────┐
│編號│      扣案物品名稱      │   數量   │          備註            │
├──┼────────────┼─────┼─────────────┤
│ 1  │        電子磅秤        │   1 臺   │林彥佑所有供販賣愷他命所用│
├──┼────────────┼─────┼─────────────┤
│ 2  │        空夾鏈袋        │   1 包   │林彥佑所有供販賣愷他命預備│
├──┼────────────┼─────┼─────────────┤
│ 3  │KCM廠牌行動電話(含SIM卡)│   1 支   │林彥佑所有供販賣愷他命所用│
│    │門號：0000000000號      │(SIM卡1張)│                          │
│    │序號：000000000000000號 │          │                          │
└──┴────────────┴─────┴─────────────┘